臺灣高等法院刑事判決　　　　　　　　　　　　　九十一年度上易字第二二九五號
　　上　訴　人　臺灣桃園地方法院檢察署檢察官
　　上　訴　人
　　即　被　告　丙 ○ ○
　　　　　　　　丁○○○
　　　　　　　　甲 ○ ○
　　　　　　　　乙 ○ ○
　　共　　　同
　　選任辯護人　王年柿
右上訴人因傷害案件，不服臺灣桃園地方法院九十年度易字第一四二七號，中華民國
九十一年六月三日第一審判決（起訴案號：臺灣桃園地方法院檢察署九十年度偵字第
五○三七號）提起上訴，本院判決如左：
    主  文
原判決撤銷。
丙○○共同傷害人之身體，處罰金貳千元，如易服勞役，以佰元折算壹日。
乙○○共同傷害人之身體，處罰金貳千元，如易服勞役，以佰元折算壹日。
甲○○共同連續傷害人之身體，處拘役貳拾日，如易科罰金，以佰元折算壹日。
丁○○○無罪。
    事  實
一、緣丁○○○（判決無罪，詳後述）於八十九年八月十六日中午十二時許，在桃園
    縣龍潭鄉○○路一百七十六號前，因與戊○○發生停車糾紛。適為丁○○○之夫
    丙○○、子甲○○先後見狀，乃丙○○、甲○○父子竟基於普通傷害之犯意聯絡
    ，由丙○○出手毆打、甲○○拉扯推擠戊○○倒地，共同毆打戊○○致受有左側
    顏面瘀傷二×二公分及右側手肘瘀傷二×二公分等傷害；嗣戊○○之夫己○○適
    巧在附近見狀前來理論，而與丙○○、甲○○發生爭執並出手毆打丙○○，使丙○○受有頭部外傷、胸部多處抓傷瘀傷、背部挫傷與瘀傷，甲○○基於同前傷害
    之概括犯意，與其兄乙○○基於普通傷害之犯意聯絡，共同出手毆打己○○頭部
    及胸部，其三人並於該處互毆，致己○○頭部外傷併顏面表淺撕裂傷及胸部挫傷
    等傷害；甲○○則受有頸部瘀傷、左側前臂瘀傷多處、右側前臂瘀傷之傷害；乙○○右側胸部下方瘀傷、右側膝部瘀傷多處等傷害（丙○○、甲○○、乙○○受
    傷部分未據告訴）。
二、案經被害人戊○○、己○○訴請臺灣桃園地方法院檢察署檢察官偵查起訴。
    理  由
壹、程序方面：
一、刑事訴訟法第二百三十七條第一項規定：「告訴乃論之罪，應自得為告訴之人知
    悉犯人之時起，於六個月內為之」。同法第六十五條亦規定：「期間之計算，依
    民法之規定」。民法第一百二十條第二項、第一百二十一條第一項分別規定：「
    以日、星期、月或年定期間者，其始日不算入」、「以日、星期、月或年定期間
    者，以期間末日之終止，為期間之終止」。經查，本件於八十九年八月十六日因
    停車發生爭執，經報警處理，雙方均有受傷，乃於同日下午先後至敏盛綜合醫院
    龍潭分院驗傷。依此，則告訴人戊○○、己○○於八十九年八月十六日即知悉犯
    人為上訴人即被告等人，告訴人於九十年二月十六日下午四時十五分向臺灣桃園
    地方法院檢察署檢察官按鈴申告，有點名單及偵訊筆錄可參，尚未逾前開告訴期
    間甚明。上開條文所定「自得為告訴之人知悉犯人之時起，於六個月內為之」，
    乃以月定期間，其始日自不算入，至所謂知悉犯人之「時」起，係指告訴期間之
    開始而言。辯護人指係以「時」定期間，依民法第一百二十條第一項規定，應即
    時起算，告訴人之告訴期間已逾期，尚有誤會。
貳、實體方面：
一、上訴人即被告丁○○○坦承有於前揭時地與告訴人戊○○因停車發生糾紛之事實
    ，此部分並經告訴人戊○○供明一致，上訴人即被告丙○○、甲○○、乙○○則
    均否認有何傷害犯行，一致辯稱：渠等並未毆打戊○○及己○○，且反遭該二人
    毆打，並提出診斷證明書為證云云。
二、惟查，右開上訴人丙○○如何見及其妻丁○○○與戊○○因停車問題發生爭執，
    乃與上訴人甲○○以出手毆打及拉扯推擠方式共同毆打彭女，適彭女丈夫即告訴
    人己○○見狀前來，如何與丙○○、甲○○發生爭執並出手毆打丙○○，甲○○
    則與其兄即上訴人乙○○共同傷害己○○，三人並相互鬥毆等事實，除據己○○
    否認有毆打丙○○，及雙方均否認有互毆情事，各直指係對方尋釁己方被毆外，
    餘據告訴人二人指訴綦詳，其中戊○○明白指稱係遭上訴人丙○○及甲○○毆打
    ，上訴人乙○○則未與焉（見偵他卷第三頁反面、原審卷一第四二頁、本院卷第
    四九頁。至告訴人另指上訴人丁○○○亦有參與部分為不可採，詳後述），己○○亦指證係遭甲○○、乙○○毆打，不及於丙○○等語（見偵他卷第四頁、偵查
    卷第十三頁反面、本院卷第五十頁），並經證人林吳旺、范素華結證稱錢瑞蓮係
    遭丙○○、甲○○；己○○則被甲○○、乙○○以前開方式毆打等情屬實（見偵
    查卷第三十頁反面、第三十一頁正反面、原審卷第七十七至八十頁），而告訴人
    二人確實受有如事實一欄所載之傷勢，復有敏盛綜合醫院龍潭分院診斷證明書二
    紙及告訴人受傷之照片四幀可徵（見偵他卷第三十二、三十三頁、第三十七、三
    十八頁）。告訴人前揭指訴，與目擊證人林吳旺、范素華證述親自聞見告訴人被
    害之經過相符合，並無瑕疵，且有診斷證明書、受傷照片等物證資為佐證，則告
    訴人之指訴，應屬信而有據。上訴人三人空言否認有傷害告訴人，無非卸責之詞
    ，不足採信。丙○○指述亦遭己○○毆打，但為己○○所不承認。衡以己○○係
    見及丙○○出手毆打其妻戊○○而上前與之理論爭執，此據己○○供明，則己○○在此情況下出手毆打丙○○，依事理自有可能。而甲○○、乙○○眼見其父被
    毆，乃聯手毆打己○○，其三人並基於傷害對方之犯意而互毆成傷，此觀丙○○
    、甲○○、乙○○三人受有如事實一欄所載之傷勢，並有與告訴人同日前往同一
    家醫院就診，由敏盛綜合醫院龍潭分院所出具之診斷證明書三份在卷（見偵他卷
    第三十九至四十一頁），適足以印證之。事證明確，上訴人丙○○、甲○○、乙○○三人傷害犯行，堪以認定。
三、核上訴人丙○○、甲○○、乙○○所為，均係犯刑法第二百七十七條第一項之普
    通傷害罪。上訴人丙○○、甲○○就傷害錢瑞蓮部分，上訴人甲○○、乙○○就
    傷害己○○部分，各互有犯意聯絡及行為分擔，皆為共同正犯。上訴人甲○○先
    後二次傷害犯行，時間緊接，犯罪構成要件相同，顯係基於概括犯意為之，應依
    連續犯規定以一罪論，並加重其刑。原審據以論科，雖非無見。然查，原判決論
    處上訴人丁○○○傷害罪刑之共同正犯，已有未洽（詳後述），置告訴人明白指
    訴何人對其施暴，何人未參與（尤其傷害戊○○部分上訴人乙○○不在場）之卷
    證資料不顧，率認上訴人三人應就全部犯罪事實負共犯責任，亦有不當。上訴人
    丙○○、甲○○、乙○○上訴意旨仍執告訴期間逾期，檢察官依循告訴人己○○
    之請求，以雙方非屬互毆為由，執以上訴，雖均無足取。惟原判決既有上開可議
    之處，自屬無可維持，應予撤銷改判。爰審酌上訴人三人犯罪之動機、目的、手
    段，及其品性、生活狀況、智識程度、犯罪所生之損害、雙方因停車問題起爭執
    進而互毆均有受傷，及犯罪後之態度等一切情狀，各量處如主文第二、三、四所
    示之刑。上訴人行為後，刑法第四十一條易科罰金規定，於九十年一月十日修正
    ，同月十二日生效，依刑法第二條第一項前段規定適用修正後刑法第四十一條第
    一項就拘役部分諭知易科罰金，及就罰金部分諭知易服勞役之折算標準。
四、公訴意旨雖另認上訴人乙○○、丁○○○於前揭時地涉共犯傷害戊○○，上訴人
    丙○○、丁○○○涉共犯傷害己○○云云。惟查，關於傷害戊○○部分，上訴人
    乙○○並不在場，而未參與；至傷害己○○部分，則僅上訴人甲○○、乙○○二
    人，此分據戊○○、己○○供明如前述。雖己○○又陳稱：「甲○○、乙○○動
    手打我時，丙○○、丁○○○也在場」（見原審卷第四十三頁），但查丙○○因
    先毆打戊○○，後遭己○○毆擊，己○○再被甲○○二兄弟毆打，而後三人互毆
    受傷，已如前述。又依丁○○○並未如同丙○○、甲○○兄弟亦受有傷害等情形
    ，則甲○○二兄弟因見乃父丙○○被打，憤而出擊前國清進而互毆，卷查上訴人
    丙○○、丁○○○既無任何助勢舉止，殊難僅憑渠等單純消極在場，即遽認丙○○、丁○○○就甲○○二兄弟傷害己○○部分有何犯意聯絡或行為分擔。按告訴
    人之告訴，係以使被告受刑事訴追為目的，是其陳述或不免誇大，是否與事實相
    符，仍應調查其他事證以資審認。告訴人戊○○固指訴上訴人丙○○、甲○○以
    事實一欄所載方式毆打彭女時，上訴人丁○○○「把她壓在地上」一起毆打（見
    偵他卷第三頁反面），但目擊證人林吳旺、范素華均結證稱戊○○係遭丙○○、
    甲○○以前開方式毆打，俱未言及有聞見上訴人丁○○○亦壓住彭女在地之情（
    見偵查卷第三十頁反面、第三十一頁正反面、原審卷第七十七至八十頁）。告訴
    人此部分之指訴，顯與證人證稱情節不符，其陳述之憑信性即不無疑義，又查無
    其他證據足以佐認告訴人戊○○之指訴與事實相符，尚難單憑告訴人之片面指訴
    即遽採為不利於上訴人丁○○○之唯一證據。查上訴人丁○○○因停車問題而與
    告訴人戊○○起爭執，固屬非虛。但其兩人僅止於發生口角而已，丙○○、甲○○見狀乃起意共同毆打戊○○，事出突然，並非事先與丁○○○有所預謀，既查
    無證據足認丁○○○有「壓住彭女在地」或其他助勢舉動，自難單憑丁○○○與
    戊○○發生口角，即謂其與丙○○、甲○○間此部分傷害行為有何犯意聯絡可言
    。公訴意旨所指此部分犯行，自屬不能證明。其中上訴人乙○○被訴傷害戊○○
    ，上訴人丙○○被訴傷害己○○部分，因與前開起訴判罪之事實有裁判上一罪關
    係，不另為無罪之諭知。原審就上訴人丁○○○部分據以論科，顯有未洽。上訴
    意旨執以指摘，為有理由，應就此部分撤銷改判，諭知上訴人丁○○○為無罪之
    判決。
據上論斷，應依刑事訴訟法第三百六十九條第一項前段、第三百六十四條、第三百零
一條第一項、第二百九十九條第一項前段、刑法第二十八條、第五十六條、第二百七
十七條第一項、第四十一條第一項前段、第四十二條第二項，罰金罰鍰提高標準條例
第一條前段、第二條，判決如主文。
本案經檢察官林炳雄到庭執行職務。
中      華      民      國    九十一    年      十      月     十六     日
                              臺灣高等法院刑事第二十二庭
                              審判長法  官  許  正  順
                                        法  官  邱  同  印
                                        法  官  吳      燦
右正本證明與原本無異。
不得上訴。
                                        書記官  陳  靜  姿
中      華      民      國    九十一    年      十      月     十六     日
附錄：本判決論罪科刑法條
刑法第二百七十七條
傷害人之身體或健康者，處三年以下有期徒刑，拘役或一千元以下罰金。
犯前項之罪，因而致人於死者，處無期徒或七年以上有期徒刑，致重傷者，處三年以
上、十年以下有期徒刑。
